臺灣橋頭地方法院民事判決
110年度簡上字第175號
上  訴  人  楊榮得  

被上訴人    林郭秀敏
訴訟代理人  林英質  
上列當事人間請求損害賠償事件，上訴人對於民國110年10月7日
本院岡山簡易庭109年度岡簡字第479號第一審判決提起上訴，本
院於111年7月13日言詞辯論終結，判決如下：
  主  文
原判決關於命上訴人自門牌號碼高雄市○○區○○路○○巷○○○號房屋
遷出，並將其內所有之私人物品淨空部分，暨該部分假執行之宣
告與訴訟費用負擔之裁判均廢棄。
上開廢棄部分，被上訴人在第一審之訴駁回。
其餘上訴駁回。
第一、二審訴訟費用由上訴人負擔二分之一，餘由被上訴人負擔
。
    事實及理由
一、被上訴人起訴主張：坐落高雄市○○區○○段0000地號土地（下
    稱系爭土地）為其與其他人所共有，上訴人所有之門牌號碼
    高雄市○○區○○路00巷00號房屋（下稱系爭房屋），未經全體
    共有人同意，使用系爭土地如附圖編號1220⑴部分（面積246
    .22平方公尺，下稱系爭占用部分），自屬無權占用系爭土
    地，爰依民法第821 條、第767 條第1 項之規定，提起本訴
    等語。並於原審聲明：㈠上訴人應將系爭房屋拆除後，將系
    爭占用部分返還被上訴人及全體共有人。㈡上訴人應自系爭
    房屋遷出，並將其內所有之私人物品淨空。
二、上訴人則以：其向他人購買系爭房屋時已如同現狀，該房屋
    已存在2 、30年，被上訴人之前都沒有意見，現在主張拆除
    不合理等語，資為抗辯。並於原審聲明：被上訴人之訴駁回
    。
三、原審審理結果，認上訴人應將系爭土地如附圖所示編號1220
    ⑴部分面積246.22平方公尺之系爭房屋拆除，並將前開占用
    土地返還予被上訴人及全體共有人；並命上訴人應自系爭房
    屋遷出，並將其內所有之私人物品淨空。上訴人不服提起上
    訴，上訴人之上訴聲明為：（一）原判決廢棄；（二）上開
    廢棄部分，被上訴人在第一審之訴均駁回。而被上訴人則聲
    明：駁回上訴。
四、兩造不爭執之事項：
  ㈠兩造均為系爭土地之共有人之一，被上訴人之權利範圍為
    21/162、上訴人之權利範圍則為35932/0000000 。
  ㈡如附圖所示編號1220⑴部分面積246.22平方公尺之系爭房屋，
    上訴人為其之事實上處分權人。
五、本件之爭點：
  ㈠被上訴人請求拆除系爭房屋如附圖所示編號1220⑴部分面積24
    6.22平方公尺，並將該部分土地返還及上訴人及全體共有人
    ，是否有理？
  ㈡被上訴人請求上訴人自系爭房屋遷出並將其內之私人物品淨
    空，是否有理由？　　
六、本件得心證之理由：
  ㈠按所有人對於無權占有或侵奪其所有物者，得請求返還之；
    對於妨害其所有權者，得請求除去之；各共有人對於第三人
    ，得就共有物之全部為本於所有權之請求，但回復共有物之
    請求，僅得為共有人全體之利益為之，民法第767條第1項前
    段、中段、第821條分別定有明文。經查：
  ⒈兩造均為系爭土地之共有人之一，被上訴人之權利範圍為21/
    162、上訴人之權利範圍則為35932/0000000 ，有系爭土地
    之土地登記謄本在卷可稽（見原審卷第31、36頁），堪信為
    真實。又系爭房屋占用系爭土地部分如附圖所示編號1220⑴
    部分、面積246.22平方公尺，且上訴人為系爭房屋之事實上
    處分權人，為上訴人所不爭執，並經本院會同地政人員至現
    場勘測屬實，上開事實，堪可認定。
  ⒉上訴人辯稱：系爭建物購買時已係現狀，被上訴人之前都沒
    有意見，現在要求拆屋不合理等語。惟參以上訴人係於104 
    年6 月、105年11月、始取得系爭土地應有部分，系爭建物
    並於104 年8月起課房屋稅等情，有土地登記簿謄本及稅捐
    稽徵處函在卷可佐（本院卷36頁、第63頁）。依上訴人所辯
    ，其在2、30年前即已購得系爭房屋，故上訴人遲至104 年6
     月始取得系爭土地應有部分，足見上訴人及系爭房屋之前
    手，均未取得系爭土地之所有權，此觀上訴人於購得系爭建
    物事實上處分權時，並未一併取得系爭土地應有部分可明，
    則系爭建物事實上處分權人，於104年6 月前既均非系爭土
    地之共有人，依上開說明，當無成立分管契約之可能。縱上
    訴人於104 年6 月取得系爭土地應有部分，因斯時上訴人始
    為系爭土地共有人，而自104 年6 月，至被上訴人起訴時之
    109 年2 月，僅約5 年，即與實務上所謂默示分管契約須以
    歷來長久使用、管理事實存在之情形有別，自不能以此推論
    共有人確有同意上訴人占有使用系爭土地。從而，縱使上訴
    人主張被上訴人之前就土地之使用，未有任何異議，亦難認
    其他共有人等同於默許上訴人使用系爭土地，而有默示分管
    契約存在，上訴人所辯，要非可採。
  ⒊是上訴人未經被上訴人及其他共有人同意，擅自占用如附圖
    所示編號1220⑴部分面積246.22平方公尺，自有害於被上訴
    人及其他全體共有人對系爭土地之使用，上訴人又未能證明
    有何占有權源，而屬無權占有，被上訴人依上開規定請求上
    訴人將如附圖所示編號1220⑴之系爭房屋拆除，並將該部分
    土地返還予被上訴人及共有人全體，即屬有據，應予准許。
    至於上訴人上訴主張：被上訴人於109年度岡簡字第477號另
    案與訴外人盧錦慧談條件，請其延遲拆屋，要求盧錦慧支付
    新臺幣5萬元，違反共有人全體利益等語，惟被上訴人若另
    有向占用人收取報酬侵吞入己而未分配予其他全體共有人之
    情形，則應由上訴人及系爭土地全體共有人向之提出相關民
    刑事訴訟，而與本件拆屋還地訴訟無涉，併此敘明。
  ㈡另參諸上訴人現固有占用系爭房屋作為辦公室、工廠、倉庫
    使用之事實，業經其於履勘期日中所自承，惟上訴人為系爭
    房屋之事實上處分權人，為兩造所不爭執之事實，被上訴人
    訴請上訴人拆除系爭房屋並返還占用之系爭土地，其內容自
    包含請求上訴人應自系爭房屋遷出並淨空私人物品部分，否
    則自無從達到拆除系爭房屋之目的，亦即命上訴人拆除系爭
    房屋，返還土地，實質上已涵蓋遷出及淨空之內容，自無庸
    再命為遷出及淨空，是以被上訴人另再聲明請求上訴人，應
    先自系爭房屋遷出並將其內所有之私人物品淨空部份，欠缺
    權利保護必要之要件，應予駁回。至於最高法院87年度台上
    字第298 號判決所指遷出之對象乃係經事實上處分權人所同
    意居住之第三人，與本件請求遷出之對象即為原判決主文第
    1項所指負拆除義務之事實上處分權人不同，自無從比附援
    引，併此敘明。
七、綜上所述，被上訴人依民法第767條第1項、第821條規定，
    請求上訴人應將坐落系爭土地如附圖所述編號1220⑴之系爭
    房屋拆除後，將系爭土地返還予被上訴人與全體共有人，為
    有理由，應予准許，至於超過上開應准許部分之請求，即屬
    無據，應予駁回。原判決主文第1項所命上訴人應拆屋還地
    ，並為職權假執行之宣告，並無違誤，上訴人上訴意旨指摘
    原判決此部分不當，求予廢棄改判，為無理由，應駁回此部
    分之上訴。至原審判決主文第2項判命上訴人應自系爭房屋
    遷出並將其內所有之私人物品淨空部分，容有未洽，上訴人
    上訴意旨指摘原判決此部分不當，求予廢棄改判，為有理由
    ，爰由本院將原判決此部分廢棄，改判如主文第2項所示。
八、據上論結，本件上部為一部有理由，一部無理由，依民事訴
    訟法第436 條之1 第3 項、第449 條第1 項、第450 條、第
    79條，判決如主文。
中　　華　　民　　國　　111　　年　　7　　月　　27　日
                  民事第一庭  審判長法　官　朱玲瑤
                  
                  　　　　　　　  　法　官  陳景裕
                  
               　                   法  官  張琬如 
以上正本係照原本製作。
本判決不得上訴。
中　　華　　民　　國　　111 　年　　7 　　月　　27　　日
                                    書記官  陳儀庭